臺灣嘉義地方法院刑事判決　　　　　　　 96年度訴字第602號
公　訴　人　臺灣嘉義地方法院檢察署檢察官
被　　　告　甲○○
上列被告因毒品危害防制條例案件，經檢察官提起公訴（96年度
毒偵字第646號），本院合議庭裁定由受命法官獨任行簡式審判
程序，判決如下：
    主  文
甲○○施用第一級毒品，累犯，處有期徒刑捌月，減為有期徒刑
肆月，如易科罰金，以新臺幣壹仟元折算壹日。
    事  實
一、甲○○前因施用毒品案件，經本院以88年度毒聲字第64號裁
    定送觀察勒戒後，認有繼續施用毒品之傾向，再以88年度毒
    聲字第261號裁定令入戒治處所施以強制戒治1年，嗣經本院
    以88年度毒聲字第1048號裁定停止強制戒治，所餘期間付保
    護管束，於88年8月3日出監，而於89年2月18日保護管束期
    滿，未經撤銷，視為強制戒治期滿，並經檢察官89年2月24
    日以89年度戒毒偵字第50號為不起訴處分確定。又前因施用
    毒品案件，經臺灣雲林地方法院以92年度毒聲字第391號裁
    定令入戒治處所施以強制戒治1年，並經該院以92年度毒聲
    字第800號裁定停止強制戒治，所餘期間付保護管束，於92
    年11月3日出監，嗣因毒品危害防制條例修正，毋庸再予執
    行。又其因施用毒品之毒品危害防制條例案件，先後經臺灣
    雲林地方法院以92年度訴字第432號，及本院以93年度訴字
    第491號，各判處有期徒刑1年及9月確定，2罪接續執行，於
    95年1月10日假釋，並於95年4月22日假釋期滿，所餘刑期內
    未經撤銷假釋，其未執行之刑，以已執行論。猶不知悔改，
    基於施用第1級毒品海洛因之犯意，於96年3月21日10時許（
    經檢察官當庭縮減），在嘉義縣新港鄉○○道路旁，以將海
    洛因加水溶解後，再用針筒注射身體之方式，施用海洛因1
    次。嗣於同日15時許，在嘉義縣新港鄉古民村14號，為警發
    現其行跡可疑予以盤查，並於同日15時30分許，徵得其同意
    採尿送驗，呈嗎啡陽性反應。
二、案經嘉義縣警察局民雄分局報請臺灣嘉義地方法院檢察署檢
    察官偵查起訴，經本院合議庭裁定由受命法官獨任行簡式審
    判程序。
    理  由
一、訊據被告甲○○對於在上揭時地施用海洛因1次之犯行，於
    本院準備程序及審理時均坦承不諱（見本院卷第21、29頁）
    ，而被告於96年3月21日15時30分許，經警採尿送驗結果，
    呈嗎啡陽性反應，有高雄市立凱旋醫院濫用藥物尿液檢驗報
    告、代號與真實姓名對照表各1紙在卷可參（見警卷第5-6頁
    ），足認被告之自白與事實相符。按毒品危害防制條例於92
    年7月9日修正公布，自93年1月9日施行，其中第20條、第23
    條將施用毒品之刑事處遇程序，區分為「初犯」及「5年內
    再犯」、「5年後再犯」。依其立法理由之說明：「初犯」
    ，經觀察、勒戒或強制戒治後，應為不起訴處分或不付審理
    之裁定；經觀察、勒戒或強制戒治執行完畢釋放後，「5年
    內再犯」者，因其再犯率甚高，原實施之觀察、勒戒及強制
    戒治既已無法收其實效，爰依法追訴或裁定交付審理。至於
    經觀察、勒戒或強制戒治執行完畢釋放後，「5年後再犯」
    者，前所實施之觀察、勒戒或強制戒治已足以遮斷其施用毒
    品之毒癮，為期自新及協助其斷除毒癮，仍適用「初犯」規
    定，先經觀察、勒戒或強制戒治之程序。從而依修正後之規
    定，僅限於「初犯」及「5年後再犯」二種情形，始應先經
    觀察、勒戒或強制戒治程序。倘被告於5年內已再犯，經依
    法追訴處罰，縱其第3次（或第3次以上）再度施用毒品之時
    間，在初犯經觀察、勒戒或強制戒治執行完畢釋放5年以後
    ，已不合於「5年後再犯」之規定，且因已於「5年內再犯」
    ，顯見其再犯率甚高，原實施觀察、勒戒或強制戒治，已無
    法收其實效，即應依該條例第10條處罰，最高法院95年度第
    7次刑事庭會議決定可資參照。查被告前因施用毒品案件，
    經本院以88年度毒聲字第64號裁定送觀察勒戒後，認有繼續
    施用毒品之傾向，再以88年度毒聲字第261號裁定令入戒治
    處所施以強制戒治1年，嗣經本院以88年度毒聲字第1048號
    裁定停止強制戒治，所餘期間付保護管束，於88年8月3日出
    監，而於89年2月18日保護管束期滿，未經撤銷，視為強制
    戒治期滿，並經檢察官以89年度戒毒偵字第50號為不起訴處
    分確定。又前因施用毒品案件，經臺灣雲林地方法院以92年
    度毒聲字第391號裁定令入戒治處所施以強制戒治1年，並經
    該院以92年度毒聲字第800號裁定停止強制戒治，所餘期間
    付保護管束，於92年11月3日出監，嗣因毒品危害防制條例
    修正，毋庸再予執行。又其因施用毒品之毒品危害防制條例
    案件，先後經台灣雲林地方法院以92年度訴字第432號，及
    本院以93年度訴字第491號，各判處有期徒刑1年及9月確定
    ，2罪接續執行，於95年1月10日假釋，並於95年4月22日假
    釋期滿，所餘刑期內未經撤銷假釋，其未執行之刑，以已執
    行論，有臺灣高等法院被告全國前案紀錄表1份附卷可憑，
    是被告於強制戒治執行完畢釋放後，於5年內已再犯，並經
    依法追訴處罰，雖其本件再度施用毒品之時間，在初犯經強
    制戒治執行完畢釋放5年以後，已不合於「5年後再犯」之規
    定，依上開決定，應依法追訴處罰甚明。本件事證明確，被
    告施用第1級毒品之犯行堪予認定。
二、核被告所為，係犯毒品危害防制條例第10條第1項之施用第
    1級毒品罪。被告持有海洛因進而施用之，其持有之低度行
    為應為施用之高度行為所吸收，不另論罪。被告其受徒刑之
    執行完畢後，5年以內故意再犯本件有期徒刑以上之罪，為
    累犯，已詳如前述，應依刑法第47條第1項規定加重其刑。
    爰審酌被告前因施用毒品犯行，經強制戒治執行完畢，猶不
    思藉機徹底戒除施用毒品之惡習，再次施用毒品，惟其施用
    毒品係自戕行為，及本件施用毒品之手段，其犯後坦承犯行
    態度良好等一切情狀，量處如主文所示之刑，以示懲儆。又
    中華民國96年罪犯減刑條例於96年7月4日公布，並自96年7
    月16日施行，本件被告犯罪之時間係在96年4月24日以前，
    所犯合於中華民國96年罪犯減刑條例第2條第1項第3款減刑
    之規定，應依法減其宣告刑2分之1，並諭知易科罰金之折算
    標準。
據上論斷，應依刑事訴訟法第273條之1第1項、第299條第1項前
段，毒品危害防制條例第10條第1項，刑法第11條前段、第47 條
第1項、第41條第1項前段，中華民國96年罪犯減刑條例第2條第1
項第3款、第7條、第9條，判決如主文。
本案經檢察官王啟旭到庭執行職務。
中　　華　　民　　國　　96　　年　　7 　　月　　25　　日
                    刑事第二庭  法  官   卓春慧
上列正本證明與原本無異。
如不服本判決，應於判決送達後10日內向本院提出上訴狀（應附
繕本）。告訴人或被害人如對於本判決不服者，應具備理由請求
檢察官上訴，其上訴期間之計算係以檢察官收受判決正本之日期
為準。
中　　華　　民　　國　　96　　年　　7 　　月　　27　　日
                                書記官   汪淑菁
附錄論罪科刑法條全文：
毒品危害防制條例第10條第1項：
施用第一級毒品者，處6月以上5年以下有期徒刑。
